臺灣屏東地方法院刑事判決　　　 96年度易字第750、794號
公　訴　人　臺灣屏東地方法院檢察署檢察官
被　　　告　戊○○
被　　　告　己○○
上列二人共同
選任辯護人　曾慶雲律師
被　　　告　黃鎰富　男　19歲.
上列被告因傷害案件，經檢察官提起公訴（96年度調偵字第240
號），及追加起訴（96年度偵字第5708號），本院判決如下：
    主  文
戊○○、己○○、黃鎰富共同犯傷害罪，各處有期徒刑參月，均
減為有期徒刑壹月又拾伍日，如易科罰金，各以新臺幣壹仟元折
算壹日。
    事  實
一、戊○○與己○○係父子，丁○○與癸○○則為母子。戊○○
    、己○○與友人黃鎰富及其他真實姓名、年籍不詳友人2 、
    3 人，於民國95年10月4 日晚上10時許，前往癸○○位於屏
    東縣東港鎮○○○街43巷23號住處，欲找癸○○質問何人辱
    罵己○○「白癡」一事，適遇癸○○與友人外出，丁○○因
    恐癸○○與己○○等人發生衝突，遂打電話予癸○○命其不
    要回家，惟癸○○仍與其弟蘇敏誠、友人庚○○、壬○○於
    同日晚上11時左右一同返家，並向戊○○、己○○等人澄清
    並未辱罵己○○，惟己○○不接受蘇聰敏的解釋，欲進入癸○○之住處搜人，而與癸○○發生口角，戊○○及己○○父
    子竟心生不悅，夥同黃鎰富及己○○2 、3 名友人共同基於
    傷害之犯意，將癸○○圍住，由黃鎰富徒手由後勒住癸○○
    脖子，癸○○反抗欲扳開黃鎰富手臂，並口咬黃鎰富胸部，
    黃鎰富因疼痛喊叫，且隨手拿起安全帽毆打癸○○頭部、背
    部，己○○亦持機車大鎖毆打癸○○的頭部，其他人則以拳
    頭毆打癸○○的背部、胸部，而戊○○則在旁以「打死他」
    等語在場助勢，導致癸○○因而受有頭部外傷合併腦震盪、
    頭頂裂傷（3 Ｘ0.4 Ｘ0.3 公分）、右頂挫傷等傷害。
二、案經癸○○訴由臺灣屏東地方法院檢察署檢察官偵查起訴。
    理  由
壹、證據能力部分
一、按證人依法應具結而未具結者，其證言不得作為證據，刑事
    訴訟法第158 條之3 定有明文。本件證人癸○○、丁○○、
    壬○○、庚○○於96年3 月14日偵查詢問之供證，並未依法
    具結，依上開法條規定，自不得作為證據。
二、按被告以外之人於偵查中向檢察官所為之陳述，除顯有不可
    信之情況外，得為證據，刑事訴訟法第159 條之1 第2 項定
    有明文。本件證人癸○○、丁○○、庚○○於96年6 月20日
    、同年7 月17日偵查中之供證，業經依法具結，且現階段刑
    事訴訟法規定，檢察官代表國家偵查犯罪、實施公訴，依法
    有訊問被告、證人及鑑定人之權，而實務運作時，檢察官偵
    查中向被告以外之人所取得之陳述，原則上均能遵守法律規
    定，不致違法取供，其可信度極高。再者，上開證人業於本
    院審判中到庭詰問供證，已賦予被告3 人行使反對詰問之機
    會，是上開證人於偵查中經具結之供證，自得作為證據。
貳、實體部分
一、訊據被告戊○○等3 人均矢口否認有上開傷害犯行，被告戊○○辯稱：當時是丁○○出手要打黃鎰富，被黃鎰富躲開沒
    打到，癸○○就出手要打黃鎰富，卻被黃鎰富勒住，癸○○
    就咬黃鎰富，癸○○的2 名友人就過來要打黃鎰富，伊即過
    去拉開他們2 人，不讓他們打黃鎰富，黃鎰富疼痛喊叫，並
    拿東西毆打癸○○，伊沒有在旁說「打死他」云云；被告己○○則辯稱：伊沒有在現場，不知道發生何事云云；被告黃
    鎰富亦辯稱：癸○○母親要打伊沒打到，後來癸○○就衝過
    來要打伊，伊即勒住癸○○，癸○○的2 、3 名友人就要打
    伊，戊○○阻擋他們，癸○○就咬伊胸部，伊因疼痛要把癸○○推開，但他仍咬住不放，伊即拿好像是安全帽的東西打
    癸○○頭部，後來癸○○就放開了云云。經查：
(一)證人即告訴人癸○○於偵查中具結供證：己○○先過來用手
    打我弟弟，黃鎰富用手勒住我脖子，我就反過來咬他，後來
    我就被機車大鎖打，我媽媽說是己○○打的，還有其他人打
    我，但我記不清楚了等語（96年度偵字第3673號案卷第14頁
    ），於本院審理中結證稱：當時己○○那邊約有5 、6 人，
    己○○先出手打我的臉部，我閃開沒打到，黃鎰富就由背後
    勒住我脖子，我儘量扳開並稍微往右轉動咬他，黃鎰富就找
    人來幫忙，然後己○○拿機車大鎖敲我的頭，其他人也上來
    打我的背部、胸部，之後我喊流血了，他們才散開，在被打
    的過程中有聽到戊○○說打死他等語（本院卷第40頁背面、
    第41頁），被告之選任辯護人亦詰問證人何以偵查中說是聽
    媽媽講的，審理中卻能確定是己○○拿機車大鎖打的？證人
    則證稱：現在稍微有印象，我是從側邊稍微看到好像是己○○拿機車大鎖打我等語（本院卷第41、42頁），證人上開證
    述就黃鎰富勒住其脖子，己○○拿機車大鎖毆打其頭部，戊○○在旁出言助勢等基本事實相互一致。雖就己○○先出手
    打伊或伊弟弟？是親眼目睹或聽聞其母轉述是己○○拿機車
    大鎖打伊等略有出入，惟按證人之陳述有部分前後不符，或
    相互間有所歧異時，究竟何者為可採，事實審法院本得依其
    自由心證予以斟酌，若其基本事實之陳述與真實性無礙時，
    仍非不得予以採信，非謂一有不符或矛盾，即認其全部均為
    不可採信。上開略有出入部分，於本案僅屬枝節末微，不影
    響基本事實之認定。
(二)證人丁○○於偵查中供證：是己○○先出手打癸○○的頭，
    其他人蜂擁而上，等到癸○○流血才罷手等語（同上偵查卷
    第14頁），核與其於本院審理中具結供證：己○○先出手打
    癸○○頭部，後來有7 、8 人壓住癸○○打，直到癸○○喊
    流血了，他們才停手，己○○第二次擠進來時有拿機車大鎖
    ，但沒有看到己○○拿機車大鎖打癸○○的情形，戊○○有
    說打死他等語相符（本院卷第43頁背面、第44頁）；證人庚○○於偵查中具結供證：癸○○是被己○○拿機車大鎖打傷
    的，其他人也有打，戊○○當時有說「打死他」等語（同上
    偵查卷第7 頁），核與其於審理中供證：己○○那邊的人，
    有一人勒住癸○○脖子往下壓，己○○就拿大鎖敲癸○○的
    頭，在場的人也有上前打，我聽到戊○○講打死他等語相符
    （本院卷第46、47頁）；證人壬○○於本院審理中結證稱：
    癸○○剛開始是站著，被己○○拿機車大鎖從頭砸下去，就
    蹲下去，一群人就圍過去打癸○○，黃鎰富也有參與打，但
    沒有看到他怎麼打，戊○○有在旁講打死他等語（本院卷第
    48頁背面、第49頁），雖渠等證述情節各有出入，但就己○○拿機車大鎖毆打癸○○頭部，戊○○在旁出言助勢等基本
    事實大致相符，且經隔離訊問庭繪己○○所持機車大鎖之形
    狀亦相符合（本院卷第66至69頁），足以佐認證人癸○○證
    言之真實性。
(三)證人甲○○、乙○○、丙○○○、辛○○固均到庭附和被告
    等之辯詞，證稱：當時是丁○○出手要打黃鎰富，黃鎰富閃
    開沒打到，癸○○及2 名友人就出手要打黃鎰富，黃鎰富就
    勒住癸○○，就聽到黃鎰富喊一聲，黃鎰富就拿安全帽打癸○○，然後就聽到流血了，他們才散開，己○○當時沒有在
    場等語（本院卷第50頁背面、第52頁、第54頁、第56頁），
    然上開證人既在現場目睹上情，何以被告戊○○等人於偵查
    中對己身有利之證人均未聲請傳訊，遲至本院審理中方才聲
    請傳訊，已令人啟疑。況依被告等之辯詞及證人甲○○等於
    本院審理中之證言，告訴人癸○○之傷勢係被黃鎰富持安全
    帽毆打所致，然依告訴人受有頭頂裂傷（3 Ｘ0.4 Ｘ0.3 公
    分），且傷痕清晰可見之情研判（96年度他字第381 號案卷
    第14頁照片參見），應非單純以安全帽毆擊所致。況告訴人
    之另2 名友人即證人庚○○、壬○○及告訴人之母丁○○、
    其弟蘇敏誠在場何以均未驅前營救告訴人？被告戊○○以一
    人之力，又如何能阻止其等之營救行為？足認證人甲○○等
    人之證言，有違常情，洵屬附和迴護被告戊○○等人之情詞
    ，均不足採。此外，復有告訴人之驗傷診斷證明書1 紙及傷
    勢照片1 張附卷可佐。綜上，事證明確，被告等犯行均堪認
    定。
二、核被告戊○○等3 人所為，均係犯刑法第277 條第1 項之普
    通傷害罪。被告等3 人與己○○其餘2 、3 名友人間有犯意
    聯絡及行為分擔，皆為共同正犯。審酌被告等夥眾傷害告訴
    人之身體，行為誠屬不該，犯後復執詞辯解，未有悔意，惟
    念渠等素行尚可（有臺灣高等法院被告前案紀錄表3 份在卷
    可稽），告訴人所受之傷害程度尚非嚴重等一切情狀，各量
    處如主文所示之刑，並均諭知易科罰金之折算標準。另被告
    等犯罪時間均在96年4 月24日以前，合於減刑要件，爰依中
    華民國九十六年罪犯減刑條例第2 條第1 項第3 款規定，各
    減其刑期二分之一。
據上論斷，應依刑事訴訟法第299 條第1 項前段，刑法第28條、
第277 條第1 項、第41條第1 項前段，刑法施行法第1 條之1 ，
中華民國九十六年罪犯減刑條例第2 條第1 項第3 款、第7 條，
判決如主文。
本案經檢察官陳俊宏到庭執行職務。
中　　華　　民　　國　　96　　年　　12　　月　　31　　日
                  刑事第三庭    法  官  趙家光
以上正本證明與原本無異。
如不服本判決應於收受本判決送達後十日內向本院提出上訴書狀，
其未敘述上訴理由者，並得於提起上訴後十日內向本院補提理由
書狀（均須按他造當事人之人數附繕本）「切勿逕送上級法院」
中　　華　　民　　國　　96　　年　　12　　月　　31　　日
                                書記官  陳勃諺
附錄本案論罪科刑條文
中華民國刑法第277條第1項
傷害人之身體或健康者，處 3 年以下有期徒刑、拘役或 1 千元
以下罰金。
